最高法院刑事判決　　　　　　九十六年度台上字第四二八一號
上　訴　人　新生代環境清潔有限公司
兼 代表 人　甲○○（即陳昭榮）
共　　　同
選任辯護人　劉孟錦律師
上列上訴人等因違反廢棄物清理法案件，不服台灣高等法院中華
民國九十四年一月六日第二審判決（九十三年度上訴字第一七二
六號，起訴案號：台灣士林地方法院檢察署九十一年度偵字第九
九一○號），提起上訴，本院判決如下：
    主  文
上訴駁回。
    理  由
一、甲○○（原名陳昭榮，於民國九十五年六月十三日更名為甲
○○）上訴部分：
按刑事訴訟法第三百七十七條規定，上訴於第三審法院，非以判
決違背法令為理由，不得為之。是提起第三審上訴，應以原判決
違背法令為理由，係屬法定要件。如果上訴理由狀並未依據卷內
訴訟資料，具體指摘原判決不適用何種法則或如何適用不當，或
所指摘原判決違法情事，顯與法律規定得為第三審上訴理由之違
法情形，不相適合時，均應認其上訴為違背法律上之程式，予以
駁回。本件上訴人甲○○上訴意旨略稱：(一)、甲○○就領有廢棄
物清除許可證，而在停車場從事資源回收等事實均坦承不諱，有
爭執者乃法律見解，其爭點在於領有廢棄物「清除」許可證者，
是否可以從事資源回收工作？按廢棄物清理法第三十九條第一項
規定，事業廢棄物之再利用，應依中央目的事業主管機關規定辦
理，不受第二十八條、第四十一條之限制，亦即領有廢棄物「清
除」許可證者，得未經主管機關許可，從事廢棄物回收工作，該
行為並不違反廢棄物清理法第四十六條第一項第四款之規定。又
依廢棄物清理法規定，雖禁止僅領有「清除」許可證者，從事「
處理」廢棄物之工作，違反者應依廢棄物清理法第四十六條第一
項第四款處罰。惟廢棄物清理法第三十九條例外規定，准許僅領
有「清除」許可證者於清除廢棄物時，挑揀經由中央主管機關公
告之事業廢棄物回收項目，不受廢棄物清理法第四十一條、第四
十六條之限制。甲○○係從事業廢棄物中挑揀得回收之廢棄物轉
賣予資源回收公司，參酌廢棄物清理法、行政院環境保護署發布
之「從事事業廢棄物再利用涉及違法清除處理及再利用認定原則
」函示及台北市政府環境保護局（下稱台北市政府環保局）之會
議決議等相關內容，甲○○之行為即屬一般事業廢棄物之再利用
，符合廢棄物清理法第三十九條之規定。原判決認為甲○○之行
為，非屬廢棄物之再利用，遽認甲○○成立犯罪，其法律見解容
有違誤。(二)、本件牽涉之環保法令相當龐雜，且經常更動，為較
新之法規，甲○○教育程度不高，自始即確信清除垃圾及進行資
源回收之行為並未觸法，證人即前任台北市廢棄物清除處理商業
公會理事長張建盛，亦證述「舊的廢棄物清理法規定我們不能作
分類，當時分為甲、乙、丙、丁四級，資源回收物規定在第二類
（丁級），當時我們不能作分類，要產源自己作分類，但當時沒
有資源回收的概念，這使得當時所有回收業者都變成違法的，但
是九十年十月二十四日以後，廢棄物清理法修改，變成資源回收
是全民運動，誰都可以作」。姑不論甲○○之行為是否合法，證
人張建盛所欲證明者為甲○○就其資源回收之行為欠缺違法性。
依修正前刑法第十六條規定「不得因不知法律而免除刑事責任。
但按其情節，得減輕其刑；如自信其行為為法律所許可而有正當
理由者，得免除其刑」。則行為人對於禁止規範之認知不足，致
主觀上將其所實行而為法所禁止之行為，誤以為合法時，得阻卻
罪責。故本件縱認甲○○之行為違法，但甲○○自信為未違法，
係有正當理由，主觀上無違法之故意即欠缺違法性。原審不採信
張建盛之證言，違反論理法則。另原判決雖認為甲○○曾因違反
廢棄物清理法，前經台灣板橋地方法院判決有罪（並諭知緩刑）
為由，遽認甲○○係明知本件為違法。惟前案係甲○○因不慎越
區作業而遭處罰，與本件之法律問題迥然不同，原審顯然誤認事
實。(三)、台北市政府自九十一年八月二十日起，廢止新生代環境
清潔有限公司（下稱新生代公司）之廢棄物清除許可證後，甲○
○已將與大賣場間之清除合約轉讓予「世源環保有限公司」等公
司承作，未再進行新的廢棄物清除工作，除經證人陳松源證述在
卷外，甲○○於原審之審判期日另又庭呈數張發票，欲證明曾將
清除合約轉讓予「達和廢棄物清除股份有限公司」（下稱達和公
司），乃原審並未採為有利於甲○○之證據，復未說明不予採認
之理由，亦有理由不備之違法。(四)、茲有與本件相類似之案例，
業經台灣板橋地方法院檢察署檢察官分別以九十二年度偵字第一
一八六六、一七○八八號不起訴處分書，為不起訴處分在案。原
審就上開有利於甲○○之證據未予採納，復未說明不予採納之理
由，亦有理由不備之違法。(五)、退而言之，縱認甲○○有罪，甲
○○所為乃囿於業界之運作，且從事社會公益，應符合減輕其刑
之要件。原審維持第一審量處有期徒刑一年八月之重刑，顯然違
背法令云云。
惟查：原判決綜合全案卷證資料，本於事實審法院之推理作用，
認定上訴人甲○○有其事實欄所載之犯行，因而維持第一審論處
甲○○法人之負責人，因執行業務，未依廢棄物清理法第四十一
條第一項規定領有廢棄物清除、處理許可文件，從事廢棄物貯存
、清除、處理罪刑部分之判決，駁回甲○○在第二審之上訴，已
敘明其所憑之證據及認定之理由。對於甲○○所為之辯解，並已
敘明：甲○○係新生代公司之負責人，甫於八十九年間因違反廢
棄物清理法，經台灣板橋地方法院判處有期徒刑一年二月，緩刑
三年（新生代公司亦經判處罰金刑），於提起上訴後業經原審法
院於九十一年一月二十二日判決駁回上訴確定。甲○○明知新生
代公司向台北市政府環保局申請核發之許可文件，僅係一般廢棄
物及一般事業廢棄物之「清除」許可文件，依法僅得從事一般廢
棄物及一般事業廢棄物之「清除」（即收集、運輸）業務，不得
從事廢棄物之「處理」（即中間處理、最終處理及再利用）業務
。惟甲○○向家樂福、愛買、大潤發等大型賣場及其他事業機構
所收集、運輸之一般事業廢棄物，夾雜有應回收之資源垃圾，不
符合直接運輸至焚化爐進場之規定，乃租用坐落台北市○○區○
○路七段三九三巷一○一號旁之空地，作為新生代公司停車場及
私設離地高約三十公分之露天平台，充作其收集、運輸廢棄物之
暫時貯存場所，並自九十一年四月二日起至九十一年八月二十日
止，以其申請核備之垃圾車，至前揭各大賣場及其他事業機構收
集、運輸一般事業廢棄物後，即堆置貯存於該露天平台，再從事
挑揀、分類而為廢棄物之「貯存」、「處理」工作，將可回收之
資源（如廢紙類、鐵罐、鋁罐，玻璃容器、鋁箔容器等）為分類
、回收，轉售予資源回收公司，未領有廢棄物「處理」許可文件
，從事廢棄物之「貯存」、「處理」業務，剩餘之廢棄物則轉運
至焚化爐焚化。嗣因該私設之貯存場甚為簡陋，露天堆置之一般
事業廢棄物產生惡臭、流出污水，嚴重破壞環境衛生，經台北市
政府環保局多次舉發並函請改善，均置之不理，未為改善，台北
市政府遂通知新生代公司自九十一年八月二十日起，廢止該公司
之廢棄物「清除」許可證。甲○○明知於廢止許可證後，未依廢
棄物清理法第四十一條規定領有廢棄物清除、處理許可文件，不
得從事廢棄物之貯存、清除、處理業務，竟自九十一年八月二十
一日起至同年九月二十四日止，仍繼續以垃圾車，至前揭大型賣
場收集、運輸一般事業廢棄物，堆置貯存於該未經許可之露天平
台，從事挑揀、分類而為廢棄物之「貯存」、「處理」工作，於
分類、處理後，將回收之資源轉賣，剩餘之廢棄物則轉運至焚化
爐焚化，未領有廢棄物清除、處理許可文件，從事廢棄物貯存、
清除、處理業務。迄九十一年九月二十四日，台北市政府環保局
人員前往稽查時，再度查獲等情。迭據證人即台北市政府環保局
稽查人員吳宗哲、游紹課、楊御助、闕文龍等人結證在卷，並有
台北市政府環保局衛生稽查大隊依列管廠商告發紀錄彙總表、舉
發採證照片、台北市政府環保局違反廢棄物清理法案件舉發通知
書、回收站收據、過磅單等資料在卷可稽。甲○○對於前揭事實
之經過，亦坦白承認，僅就法律見解有爭執，辯稱從事資源回收
、再利用，依廢棄物清理法及其相關法規，無須許可文件，且台
北市政府環保局自九十一年八月二十日起廢止其「清除」許可證
後，雖仍至家樂福、愛買、大潤發等大型賣場，收集、運輸廢棄
物做資源回收、分類，但僅限於紙箱、廢棄家電等資源之回收，
亦無須許可文件云云。然查：(1)甲○○係新生代公司之負責人，
該公司先前向台北市政府申請核發之許可文件，係一般廢棄物及
一般事業廢棄物之「清除」許可文件，僅得從事一般廢棄物及一
般事業廢棄物之「清除」業務，不得從事該廢棄物之「處理」業
務，業據甲○○供明在卷，並有台北市政府函及所核發之廢棄物
清除許可證等影本在卷可憑。(2)所謂一般事業廢棄物之「清除」
，係指一般事業廢棄物之收集、運輸行為。所謂「貯存」，係指
廢棄物於清除、處理前，放置於特定地點或貯存容器、設施內之
行為。所謂「處理」，分為中間處理、最終處置及再利用。所謂
「再利用」，指事業機構產生之事業廢棄物自行販賣、轉讓或委
託做為原料、材料、燃料、填土或其他經中央主管機關及目的事
業主管機關認定之用途行為，並應符合本標準規定者，行為時之
「事業廢棄物貯存清除處理方法及設施標準」第二條第一款、第
二款、第三款分別定有明文。甲○○所領有之「清除」許可證，
僅可為收集、運輸之行為，不得為「貯存」、「處理」行為，甲
○○將所收集、運輸之一般事業廢棄物，堆置貯存於露天平台從
事挑揀、分類，已屬廢棄物之「貯存」、「處理」行為，並非單
純之「清除」（即收集、運輸）行為，亦非屬行政院環境保護署
所函示「為清除之目的，得作必要之簡單處理工作」。(3)廢棄物
清理法第二十七條第四款、第五條第六項、第十二條第一項所規
定之「搜揀」、「回收」，依各該條文規定，係指一般廢棄物而
言，並不包括一般事業廢棄物。至於事業廢棄物之「再利用」，
則應依廢棄物清理法第二十八條、第三十九條規定辦理。又同法
第四十一條第一項第一款所規定，依第五條第二項、第六項、第
十二條第一項辦理之回收、清除、處理、再利用，無須許可文件
者，亦係指一般廢棄物，並不包括一般事業廢棄物，且限於「執
行機關」始得為之。甲○○所「搜揀」、「回收」之廢棄物，來
自家樂福、愛買、大潤發等大型賣場及其他事業機構，乃一般事
業廢棄物，非一般廢棄物。且所謂「執行機關」係指直轄市政府
環境保護局、縣（市）環境保護局及鄉（鎮、市）公所而言，廢
棄物清理法第五條第一項規定甚明。甲○○為從事廢棄物清除之
業者，並非執行機關，於從事一般事業廢棄物之「搜揀」、「回
收」時，自須領有廢棄物「處理」許可文件，方得為之。(4)本件
經第一審法院向中央主管機關行政院環境保護署函查結果，亦認
：「(一)廢棄物清理法第四十一條第一項第四款規定，依第十八條
第一項規定回收、貯存、清除、處理『一般廢棄物』者，免依該
條規定申請核發公民營廢棄物清除處理機構許可文件。另依同法
第三十九條規定，事業廢棄物之再利用，應依中央目的事業主管
機關規定辦理，不受第二十八條，第四十一條之限制。是以領有
一般廢棄物及一般事業廢棄物許可證之清除機構，免經主管機關
許可（即同法第四十一條之許可），即可從事同法第十八條（按
：該法條限於一般廢棄物）所稱應回收廢棄物之回收、貯存、清
除、處理業務或事業廢棄物之再利用。但來函所述之資源垃圾，
如非前開應回收廢棄物或再利用之事業廢棄物（按：事業廢棄物
之再利用，限於事業機構之業主，無須許可文件），則均應依同
法第四十一條之規定申請許可文件後，始得為之。(二)前述得免經
主管機關許可即可從事之應回收廢棄物之回收、貯存、清除、處
理業務或事業廢棄物之再利用業務，並不包括自其他一般事業廢
棄物或事業廢棄物中挑揀應回收廢棄物或得再利用之事業廢棄物
」，有行政院環境保護署之覆函在卷可查（見第一審卷第二宗第
二頁至第三頁）。本件甲○○係從事「一般事業廢棄物」之「挑
揀」、「回收」，非廢棄物清理法第十八條第一項所規定「一般
廢棄物」之回收、貯存、清除、處理；且與「再利用」係指「事
業機構」產生之事業廢棄物，「自行」販賣、轉讓或委託做為原
料……行為，迥然有別。至於台北市政府環保局九十一年九月四
日之會議紀錄，其決議(二)：「因行政院環境保護署已取消資源回
收行為應申請第二類廢棄物清除許可之規定，故如廢棄物清除機
構利用停車場做為資源回收物之分類暫存場，尚無須申請，惟應
注意環境衛生，不得有髒亂、惡臭等情事產生」等語。係指已領
有合法許可證，原可從事「貯存」之業者，得利用停車場做為資
源回收物之分類暫存場，無須另行申請；非指無許可文件者，不
受廢棄物清理法第四十一條第一項、第四十六條第一項第四款之
規範，得任意在停車場從事處理廢棄物之「貯存」行為。(5)台北
市政府自九十一年八月二十日起，廢止新生代公司之廢棄物「清
除」許可證後，上訴人自九十一年八月二十一日起至同年九月二
十四日止，仍繼續以垃圾車，至前揭各大型賣場收集、運輸一般
事業廢棄物，堆置貯存於該未經許可之露天平台從事挑揀、分類
、回收，而為一般事業廢棄物之「貯存」、「處理」行為，迄九
十一年九月二十四日，經台北市政府環保局人員再度查獲等情。
業據證人即台北市政府環保局稽查人員游紹課、吳宗哲、楊御助
等人結證在卷，並有台北市政府環保局衛生稽查大隊依列管廠商
告發紀錄彙總表及所檢附之九十一年九月一日、九月十三日、九
月十八日、九月二十四日違反廢棄物清理法案件舉發通知書、舉
發採證照片等在卷可資證明。甲○○對於前揭事實之經過，即在
廢止許可證後之前揭期間，仍前往各大型賣場收集、運輸一般事
業廢棄物，堆置貯存於該未經許可之露天平台，從事挑揀、分類
、回收等情，亦坦白承認。惟辯稱：已將清除廢棄物合約轉讓予
他人，其僅收集、運輸紙箱、廢棄家電等廢棄物之資源回收，不
包括其他之廢棄物云云。然而，甲○○於該期間內，仍在原址「
貯存」、「處理」一般事業廢棄物，並有污水滲漏、積水等現象
，已據證人游紹課、吳宗哲、楊御助等人證述明確；卷附之照片
亦顯示，堆置貯存之垃圾為一般事業廢棄物，非僅紙箱、廢棄家
電等物品。至於證人鄭源盛、張維新、陳松源、張建盛等人所供
，或與事實不符、或與常情有違、或屬串飾迴護之詞，均不足為
有利於甲○○之認定。(6)辯護意旨雖另以：甲○○不知資源回收
或再利用行為係屬違法，且自信有正當理由，依修正前刑法第十
六條規定，得減輕或免除其刑云云。惟甲○○係以清除廢棄物為
業，倘對法令有疑義時，自應先向權責機關查詢，以明瞭其行為
之適法性，非可任憑其意向，自行詮釋法令，況甲○○甫於八十
九年間因犯修正前廢棄物清理法第二十二條第二項第四款（即現
行廢棄物清理法第四十六條第一項第四款）之罪，經台灣板橋地
方法院判處有期徒刑一年二月，緩刑三年（新生代公司亦經判處
罰金刑），於提起上訴後經原審法院於九十一年一月二十二日判
決駁回上訴確定，有第一審之判決書及甲○○之前科表在卷可查
。益見甲○○對於事業廢棄物之清除、貯存、處理、回收之方法
，應有相當之認識，難認有任何正當理由，可自信其行為為法律
所許可。因認甲○○自九十一年四月二日起至九十一年八月二十
日止，雖領有廢棄物之「清除」許可文件，但違法從事廢棄物之
「處理」業務，係違反廢棄物清理法第四十六條一項第四款前段
之未依第四十一條第一項規定領有廢棄物「處理」許可文件，從
事廢棄物處理罪。廢止許可證後，自九十一年八月二十一日起至
同年九月二十四日止之行為，即屬廢棄物清理法第四十六條一項
第四款前段之未依第四十一條第一項規定領有廢棄物清除、處理
許可文件，從事廢棄物貯存、清除、處理罪。而以甲○○嗣後否
認犯罪，辯稱有正當理由不知違法云云，乃飾卸之詞，不可採信
等情綦詳。上訴意旨對於原判決所為前揭論斷，並未依據卷內資
料，具體指摘有何違背法令情形。且查：(一)、廢棄物清理法第三
十九條第一項固規定，事業廢棄物之再利用，應依中央目的事業
主管機關規定辦理，不受第二十八條、第四十一條之限制。惟所
謂事業廢棄物之「再利用」，依行為時「事業廢棄物貯存清除處
理方法及設施標準」第二條第三款第(三)目規定「指事業機構產生
之事業廢棄物自行、販賣、轉讓或委託做為原料、材料、燃料、
填土或其他經中央主管機關及目的事業主管機關認定之用途行為
，並應符合本標準規定者」而言。從而依廢棄物清理法第三十九
條第一項規定，不受第二十八條、第四十一條之限制者，其行為
之主體為「事業機構」，甲○○為從事廢棄物清除之業者，並非
產生事業廢棄物之「事業機構」，自無從援引廢棄物清理法第三
十九條第一項規定，主張不受第二十八條、第四十一條之限制。
此觀中央主管機關行政院環境保護署亦認「得免經主管機關許可
即可從事之應回收廢棄物之回收、貯存、清除、處理業務或事業
廢棄物之『再利用』業務，並『不包括』自其他一般事業廢棄物
或事業廢棄物中挑揀應回收廢棄物或得再利用之事業廢棄物」，
如非「事業機構」之「再利用」行為「均應依同法第四十一條之
規定申請許可文件後，始得為之」（已見前述）自明。上訴意旨
以：廢棄物清理法第三十九條例外規定，准許僅領有「清除」許
可證者於清除廢棄物時，挑揀經由中央主管機關公告之事業廢棄
物回收項目，不受廢棄物清理法第四十一條、第四十六條之限制
云云。係以自己之說詞，曲解法律之內容，並非適法之第三審上
訴理由。(二)、修正前刑法第十六條固規定「不得因不知法律而免
除刑事責任。但按其情節，得減輕其刑；如自信其行為為法律所
許可而有正當理由者，得免除其刑」。但其前提要件，係以按其
情節，有減輕之事由；或自信其行為為法律所許可而有正當理由
者，始得減輕或免除其刑。本件甲○○甫於八十九年間因犯修正
前廢棄物清理法第二十二條第二項第四款（即現行廢棄物清理法
第四十六條第一項第四款）之罪，經台灣板橋地方法院判處有期
徒刑一年二月，緩刑三年（新生代公司亦經判處罰金刑），於提
起上訴後經原審法院於九十一年一月二十二日判決駁回上訴確定
，有第一審之判決書及甲○○之前科表在卷可查（見偵字第九九
一○號卷第五十五頁至第五十七頁、第一審卷第一宗第八頁）。
嗣再為本件犯罪經主管機關移送偵辦之前，業經多次舉發並函請
改善，其間曾舉發四十四次並處以罰鍰，甲○○非但拒不繳納罰
鍰，且均置之不理，業據證人吳宗哲、游紹課證述在卷，並有台
北市政府環保局衛生稽查大隊依列管廠商告發紀錄彙總表、舉發
通知書、舉發採證照片等在卷可稽（見第一審卷第一宗第三十一
頁、第三十七頁至第一三一頁）；甲○○亦承認「被開了四十幾
張（罰單），總金額多少我不知道，我全部都沒繳，罰單來我就
丟著」（見他字第二三二五號卷第二四三頁）。依其情節，顯無
修正前刑法第十六條所規定「不知法律」或「自信其行為為法律
所許可而有正當理由」之情形。又甲○○於八十九年間之前案，
亦係因新生代公司僅領有廢棄物之「清除」許可文件，不得從事
廢棄物之「貯存」、「處理」業務，「竟自八十八年七月起至八
十九年一月十二日止，在台北縣地區向金板橋公司及台北縣板橋
市家樂福賣場收購廢塑膠、廢鐵、廢輪胎等廢棄物，以資源回收
方式轉賣他人，而未依廢棄物清除、處理許可證內容貯存、清除
、處理廢棄物」，違反修正前廢棄物清理法第二十二條第二項第
四款（即現行廢棄物清理法第四十六條第一項第四款）之規定，
而論處罪刑，並非因「越區作業」成立犯罪，有台灣板橋地方法
院九十年度訴字第一一六四號刑事判決影本在卷可查（見偵字第
九九一○號卷第五十五頁至第五十七頁）。上訴意旨故意曲解前
案判決內容，指稱前案係因「不慎越區作業」而遭處罰云云，並
非依據卷內資料執為指摘，顯非適法之第三審上訴理由。(三)、台
北市政府自九十一年八月二十日起，廢止新生代公司之廢棄物「
清除」許可證後，甲○○自九十一年八月二十一日起至同年九月
二十四日止，仍繼續以垃圾車，至各大型賣場收集、運輸一般事
業廢棄物，堆置貯存於該未經許可之露天平台從事挑揀、分類、
回收，而為一般事業廢棄物之「貯存」、「處理」行為，迄九十
一年九月二十四日，經台北市政府環保局人員再度查獲等情。除
據證人即台北市政府環保局稽查人員游紹課、吳宗哲、楊御助等
人結證在卷外，並有台北市政府環保局衛生稽查大隊依列管廠商
告發紀錄彙總表及所檢附之九十一年九月一日、九月十三日、九
月十八日、九月二十四日違反廢棄物清理法案件舉發通知書、舉
發採證照片等在卷可資證明。甲○○對於前揭事實之經過，即在
廢止許可證後之前揭期間，仍前往各大型賣場收集、運輸一般事
業廢棄物，堆置貯存於該未經許可之露天平台，從事挑揀、分類
、回收等情，亦坦白承認。甲○○嗣後雖辯稱：已將清除廢棄物
合約轉讓予他人，其僅收集、運輸紙箱、廢棄家電等廢棄物之資
源回收，不包括其他之廢棄物云云。然而，甲○○於該期間內，
仍在原址「貯存」、「處理」一般事業廢棄物，並有污水滲漏、
積水等現象，已據證人游紹課、吳宗哲、楊御助等人證述明確；
卷附之照片亦顯示，堆置貯存之垃圾為一般事業廢棄物，非僅紙
箱、廢棄家電等物品。另證人陳松源經隔離訊問後，其所為供述
，因與甲○○之陳述不符，顯係串飾迴護之詞，不足為有利於甲
○○之認定，原判決均已詳為說明。至於甲○○雖於原審之審判
期日，提出「達和公司」開給「新生代公司」之統一發票影本四
紙；及「新生代公司」開給「達和公司」之統一發票影本二紙（
見原審卷第一六七頁至第一六九頁），並陳述「我有把我的垃圾
清除業務轉給達和公司，我有把垃圾車轉給達和公司，如果有賺
錢的話，達和公司會給我傭金」（見原審卷第一五六頁）。惟「
達和公司」之統一發票，其日期依序為九十一年十月二十五日、
十一月十二日、十一月十四日、十二月十三日；「新生代公司」
之統一發票，其日期依序為九十一年十二月二十日、九十二年一
月一日，品名為垃圾車之訂金及價金。縱甲○○在本件犯罪完成
之後，另與「達和公司」合作以抽取傭金，亦均與九十一年九月
二十四日以前之犯罪行為無涉，自無從採為有利於甲○○之證據
。上訴意旨猶以前揭發票據為指摘，亦顯非適法之第三審上訴理
由。(四)、上訴意旨雖援引另案（台灣板橋地方法院檢察署九十二
年度偵字第一一八六六、一七○八八號）之不起訴處分書，據以
指摘原審不予採納，未說明其理由，有理由不備之違法云云。然
而原判決認定甲○○有其事實欄所載之犯行，因而維持第一審論
處甲○○法人之負責人，因執行業務，未依廢棄物清理法第四十
一條第一項規定領有廢棄物清除、處理許可文件，從事廢棄物貯
存、清除、處理罪刑之判決，駁回甲○○在第二審之上訴，已敘
明其所憑之證據及認定之理由。而不同之案件，其案情、內容各
異，自無從援引比附（按前揭二份不起訴處分書，認為僅領有廢
棄物「清除」許可文件者，亦得從事廢棄物之「處理」業務，因
而為不起訴處分，是否有誤？為另一問題）。上訴意旨此部分之
指摘，亦難認為適法之第三審上訴理由。(五)、關於刑之量定，係
實體法上賦予法院得依職權裁量之事項，茍已斟酌刑法第五十七
條各款所列情狀，而未逾越法律所規定之範圍，亦未濫用其權限
，即不得任意指摘為違法，以為上訴第三審之理由。原判決如何
依法審酌甲○○之一切情狀，維持第一審所量處適當之刑，已詳
為說明（見原判決第二十三頁，理由肆部分）。而犯罪得減輕其
刑者，必須合於法定減輕之要件，始得為之。本件甲○○已有違
反廢棄物清理法前科經判決緩刑確定，於緩刑期內再為本件犯罪
，且其違法行為已造成惡臭、流出污水，嚴重破壞環境衛生，經
台北市政府環保局四十四次舉發並函請改善，均置之不理，並拒
繳罰鍰，毫無悔意。上訴意旨猶稱：其行為係「從事社會公益」
，應符合減輕其刑之要件，原審維持第一審量處有期徒刑一年八
月之重刑，違背法令云云。顯然扭曲事實，故為不實之指摘，要
非適法之第三審上訴理由。上訴意旨仍執陳詞，徒就原判決已說
明事項及屬原審採證認事職權之適法行使，持憑己見而為不同之
評價，任意指摘，顯與法律規定得為第三審上訴理由之違法情形
，不相適合。其上訴違背法律上之程式，應予駁回。
二、新生代公司上訴部分：
按刑事訴訟法第三百七十六條所列各罪之案件，經第二審判決者
，不得上訴於第三審法院，為該法條所明定。本件上訴人新生代
公司法人之負責人，因執行業務，犯廢棄物清理法第四十六條第
一項第四款之罪，原判決依同法第四十七條規定，對該法人亦科
以第四十六條第一項第四款之罰金刑，此部分係專科罰金之罪，
核屬刑事訴訟法第三百七十六條第一款之案件。依首開說明，既
經第二審判決，自不得上訴於第三審法院（本院八十九年三月二
十八日、八十九年度第三次刑事庭會議決議參照），新生代公司
猶提起上訴，顯為法所不許，此部分亦應駁回。
據上論結，應依刑事訴訟法第三百九十五條前段，判決如主文。
中　　華　　民　　國　九十六　年　　八　　月　　九　　日
                      最高法院刑事第十庭
                          審判長法官  謝　俊　雄
                                法官  陳　世　雄
                                法官  魏　新　和
                                法官  吳　信　銘
                                法官  林　秀　夫
      本件正本證明與原本無異
                                      書  記  官
中　　華　　民　　國　九十六　年　　八　　月　 十三　 日
                                                      Ｅ
